臺灣臺中地方法院民事判決　九十一年度訴字第三四六號
　　原　　　告　丙○○
　　被　　　告　乙○○
　　被　　　告　甲○○
右當事人間請求損害賠償事件，本院裁定如左：
    主      文
被告應連帶給付原告新台幣壹拾壹萬仟玖佰柒拾貳元，及自民國九十年十月二十日
起至清償日止，按年息百分之五計算之利息。
原告其餘之訴駁回。
訴訟費用由被告連帶負擔十分之一；餘由原告負擔。
本判決第一項於原告以新臺幣幣萬捌仟元為被告供擔保後，得假執行。但被告乙○○如於假執行程序實施前，以新臺幣幣壹拾壹萬仟玖佰柒拾貳元為原告預供擔保，
得免為假執行。
原告其餘假執行之聲請駁回。
    事    實
甲、原告方面：
  一、聲明：
    （一）被告應連帶給付原告新台幣（下同）一百一十萬三千八百四十四元，及自
          起訴狀繕本送達翌日即民國九十年十月二十日起至清償日止，按年息百分
          之五計算之利息。
    （二）願供擔保請准宣告假執行。
  二、陳述：
    （一）被告夫妻二人因不滿原告向外交部駐胡志明市辦事處陳情遭騙婚乙事，心
          生怨懟，於八十九年八月二十日晚間六時許，至原告住於台中市○○路○○○○號住處，趁原告照護患有尿毒症之母親時，基於共同傷害犯意，毆
          打原告，致原告受有牙齦裂傷、左臉頰瘀青、左耳廓瘀青、右耳廓後瘀青
          等多處傷害，導致原告近一個月無法工作。經原告提起告訴後，檢察官對
          被告等提起公訴，經鈞院審理在案。被告應依民法第一百八十四條第一項
          、第一百九十三條第一項、第一百九十五條第一項後段之規定負侵權行為
          損害賠償責任。
    （二）查不法侵害他人之身體或健康者，對於被害人因此喪失或減少勞動能力或
          增加生活上之需要時，應負損害賠償責任。又不法侵害他人之身體或健康
          者，對於被害人因此喪失或減少勞動能力或增加生活上需要時，應負損害
          賠償。茲原告請求下列賠償：
      １．醫藥費：原告分別自八十九年八月二十日起至同年十二月三十日止，共支
          出醫藥費二萬六千零四十四元。
      ２．增加支出之計程車費：原告就醫，係乘坐由原告兄長丁○○駕駛之計程車
          ，計有至中國醫藥學院八次、慈濟中醫診所六次，每次來回均五百元，共
          計支出七千元。
      ３．精神慰撫金：被告二人趁原告以輪椅照護患有尿毒症之母親時，共同毆打
          原告，況且原告為上肢傷殘者，領有殘障手冊，遭被告等毆打，亦使母親
          驚嚇過度，病情惡化，延至農曆春節辭世，原告使病中母親擔心安危直到
          去世，致原告痛苦萬分，此項精神及心理上之痛苦，並非金錢所能彌補，
          爰請求賠償一百萬元，以資慰藉。另原告為樹德工專畢業。
      ４．不能工作損失：原告從事模具設計另兼代書業務，平均每日收入最少二千
          五百元，自被毆打受傷後共計二十六天無法工作，損失減少收入六萬五千
          元。
  三、證據：提出臺灣高等法院臺中分院九十一年度上易字第二四五號判決書影本乙
      紙、行政院衛生署臺中醫院診斷證明書、收據影本各乙紙、中國醫藥學院附設
      醫院診斷證明書、收據、醫療費用明細表影本各乙紙、慈濟中醫聯合診所費用
      明細及收據影本六紙、計程車資收據影本乙紙、殘障手冊影本乙紙、土地登記
      專業代理人開業執照影本乙紙、八十九年度執行業務收入未設帳電腦核定清單
      影本乙紙、皇萬興有限公司工作證明書正本乙紙。
乙、被告方面：
（一）被告乙○○方面：被告未於最後言詞辯論期日到庭，據其先前到庭及提出之書
      狀陳述：
  一、聲明：駁回原告之訴及假執行之聲請，如受不利之判決，願供擔保請准宣告免
      為假執行。
  二、陳述：
    １．侵權行為事實部分：否認毆傷原告，刑事案件尚在上訴中。
    ２．醫藥費部分：對原告提出之醫療費用單據不爭執。
    ３．計程車資車資七千元部分：此與被告侵權行為無因果關係，且計程車係原告
        兄長駕駛，此部分請求應無理由。
    ４．精神慰撫金部分：被告乙○○國中畢業，四處打零工，工作收入不穩定，而
        另被告甲○○為越南人，無法在外工作，被告等又須扶養二幼子，經濟狀況
        不佳，原告請求一百萬元，實是過高。
    ５．工作損失部分：原告僅係與被告互相抓扯，而受輕傷，自不影響工作能力，
        無所謂工作收入之損失。退萬步言，原告雖具有代書及模具設計二項專長，
        惟衡之現今經濟不景氣，工作難找，原告謂其每日有二千五百元收入，即顯
        無據。
（二）被告甲○○方面：
      被告未於言詞辯論期日到場，亦未提出書狀作何聲明或陳述。
丙、本院依職權發函中國醫院學院附設醫院查詢原告受傷就診復原情形及就醫醫療費
    用明細，並傳訊證人丁○○庭。
    理    由
一、本件被告等經合法通知，未於言詞辯論期日到場，核無民事訴訟法第三百八十六
    條所列各款情形，爰依原告之聲請，由其一造辯論而為判決。
二、原告起訴主張被告於八十九年八月二十日晚間六時許，至原告住於台中市○○路
    ○○○○號住處，趁原告以輪椅照護患有尿毒症之母親時，基於共同傷害犯意，
    毆打原告，致原告受有牙齦裂傷、左臉頰瘀青、左耳廓瘀青、左耳廓後瘀青等多
    處傷害，導致原告近一個月無法工作，被告等當著原告生病母親面前毆打原告，
    使原告母親擔心受怕，病情惡化終至辭世，原告精神及心理上受打擊實難口喻，
    爰請求賠償醫療費用二萬六千零四十四元、計程車資七千元、精神慰撫金一百萬
    元、不能工作損失六萬五千元，共計一百一十萬三千八百四十四元等語。
三、被告乙○○則以：否認毆傷原告，刑事案件尚在上訴中；計程車資車資與被告侵
    權行為無因果關係，且計程車係原告兄長駕駛；被告乙○○國中畢業，四處打零
    工收入不穩定，另被告甲○○為越南人無法工作，被告等又須扶養二幼子，經濟
    狀況不佳，原告請求精神慰撫金一百萬元過高；又原告僅係與被告互相抓扯，而
    受輕傷，並不影響工作能力，又現今經濟不景氣，工作難找，原告謂其每日有二
    千五百元收入顯屬無據等語置辯。
四、查原告主張被告夫妻二人因不滿原告娶越南新娘糾紛事宜，心生怨懟，於八十九
    年八月二十日晚間六時許，至原告住於台中市○○路○○○○號住處，基於共同
    傷害犯意，毆打原告，致原告受有牙齦裂傷、左臉頰瘀青、左耳廓後瘀青、右耳
    廓後瘀青等多處傷害，經原告提起告訴後，檢察官對被告等提起公訴，經本院刑
    事庭審理在案之事實，業據原告提出行政院衛生署臺中醫院診斷證明書、收據影
    本各乙紙、中國醫藥學院附設醫院診斷證明書、收據、醫療費用明細表影本各乙
    紙、慈濟中醫聯合診所費用明細及收據影本六紙等在卷為證。被告乙○○雖否認
    毆傷原告，惟據其提出之答辯狀中，亦自認被告等與原告互相拉扯，使原告受輕
    傷之事實無訛，被告乙○○復當庭對上開醫藥費用收據等均不爭執。被告甲○○
    則未到庭，亦未提出書狀以供本院參酌。且上開傷害刑事案件，經本院暨台灣高
    等法院台中分院刑事庭審理結果，均認被告等確有前揭共同傷害原告之行為，均
    論處傷害罪並分別科刑拘役四十日、拘役三十日，有本院九十年度易字第二九七
    八號、台灣高等法院台中分院九十一年度上易字第二四五號刑事判決書等存卷可
    憑。原告主張此部分事實，堪信為真正。
五、按因故意或過失不法侵害他人之權利者，負損害賠償責任；又數人共同不法侵害
    他人之權利者，連帶負損害賠償責任。民法第一百八十四條第一項前段、第一百
    八十五條第一項前段分別定有明文。原告主張被告應連帶負侵權行為責任，洵屬
    有據。再按不法侵害他人之身體或健康者，對於被害人因此喪失或減少勞動能力
    ，或增加生活上之需要時，應負損害賠償責任；又不法侵害他人之身體、健康、
    名譽、自由、信用、隱私、貞操，或不法侵害其他人格法益而情節重大者，被害
    人雖非財產上之損害，亦得請求賠償相當之金額，民法第一百九十三條第一項、
    第一百九十五條第一項分別定有明文。又加害人負賠償責任，以相當金額為限，
    而所謂「相當」自應以實際加害情形與其名譽影響是否重大，及被害者之身分地
    位與加害人經濟狀況等關係定之，最高法院四十七年台上字第一二二一號亦著有
    判例。茲就原告請求被告賠償之數額，是否應予准許，審酌如下：
（一）醫療費用部分：
      原告主張自八十九年八月二十日起至同年十二月三十日止，共支出醫藥費二萬
      六千零四十四元，並提出行政院衛生署臺中醫院診斷證明書、收據影本各乙紙
      、中國醫藥學院附設醫院診斷證明書、收據、醫療費用明細表影本各乙紙、慈
      濟中醫聯合診所費用明細及收據影本六紙等為證，並於言詞辯論期日另主張中
      國醫藥學院附設醫院十二月三十日之醫藥費八百三十元不予請求等語。被告乙○○對上開收據均不爭執，自堪信前開收據為真正。經查：依上開各紙收據所
      示，原告就醫之費用分列如下為：
    １．八十九年八月二十日至行政院衛生署台中醫院就診部分，計二百九十元；
    ２．至中國醫藥學院附設醫院就診部分，計有八十九年八月二十日掛號費一百七
        十元、同日醫藥費一千二百零八元（含健保支出七百八十八元、部分負擔四
        百二十元）、同年九月二十八日共一千三百二十六元（含健保支出一千二百
        七十六元、部分負擔五十元）、十一月三日共八百三十元（含健保支出七百
        八十元、部分負擔五十元）、十一月十五日共一千六百七十六元（含健保支
        出一千六百二十六元、部分負擔五十元）、十一月二十九日共二千零八十六
        元（含健保支出二千零三十六元、部分負擔五十元）、十二月六日共二千零
        八十六元（含健保支出二千零三十六元、部分負擔五十元）、十二月十三日
        共一千二百八十元（含健保支出一千二百八十元、部分負擔五十元）等，合
        計一萬零六百六十二元。
    ３．至慈濟中醫診所就診部分，計有八十九年十一月十五日計四百二十元（含健
        保支出三百五十元、部分負擔七十元）、十一月二十二日計四百二十元（含
        健保支出三百五十元、部分負擔七十元）、十一月二十九日計四百二十元（
        含健保支出三百五十元、部分負擔七十元）、十二月六日計四百二十元（含
        健保支出三百五十元、部分負擔七十元）、十二月十三日計四百二十元（含
        健保支出三百五十元、部分負擔七十元）、十二月二十一日計四百二十元（
        含健保支出三百元、部分負擔一百二十元）等，合計二千五百二十元。
      總計原告支出之醫藥費用應為：一萬三千四百七十二元（290+10662+2520=
       13472）。原告起訴主張其醫藥費用支出二萬六千零四十四元云云，其中中國
      醫藥學院附設醫院部分，第一紙收據八十九年八月二十日之部分負擔四百二十
      元，與另紙費用明細表重複計算，另費用明細表中，就診七次（另一次八十九
      年十二月三十日部分原告陳明不予請求）之費用明細，原告顯然皆重複計算，
      均有不合。原告在上開一萬三千四百七十二元範圍內之請求為有理由，其逾此
      部分之請求，則屬無據，並無理由。
（二）計程車資部分：
      原告起訴請求被告給付計程車資七千元，業據提出證人即計程車司機丁○○出
      具之證明書乙紙為證，並經證人丁○○到庭證稱：至中國醫藥學院附設醫院來
      回八次，及慈濟中醫六次，自十甲路原告家中，一次約二百元，加上等候及來
      回一次算五百元等語（見本院九十一年五月二十九日言詞辯論筆錄）。經查原
      告至中國醫藥學院附設醫院、慈濟中醫診所門診分別為八次、六次，此有前開
      醫院收據等在卷載明可稽而原告家住台中市東區○○路○○○○號，其就醫之
      中國醫院學院附設醫院、慈濟中醫診所分別在學士路、五權路附近，兩者距離
      不近，往返一趟含等候車資五百元，衡情原屬相當，原告主張支出計程車資事
      實，堪信為真正。惟查：原告所受傷勢為牙齦撕裂傷、牙齒外力傷害、伴隨部
      分破裂和半脫位、左臉頰紅色瘀青八公分乘以六公分、左耳廓後紅色瘀青三公
      分乘以一公分、右耳廓後紅色瘀青零點六公分乘以零點二公分，此有原告提出
      前開診斷證明書二紙在卷可憑；另經本院依職權函向中國醫藥學院附設醫院查
      詢被告傷勢及復原情形，經該院函覆稱：「病患丙○○於八十九年八月二十日
      因外傷掛急診，轉至牙科部作治療，經口腔檢查，發現左上正中門牙鬆動，且
      有部份齒質破裂，牙齦有撕裂傷，Ｘ光片顯示左上正中門牙半脫位，經複合樹
      脂加鋼線將牙齒固位，建議病人繼續於門診追蹤治療。病人於八十九年九月二
      十八日回診發現左上正中門牙的牙髓壞死，施以根管治療，同時拆除固位鋼線
      ，病人於十月二日、十月六日、十月十三日、十月二十日繼續根管治療，及完
      成根管充填，十二月十三日將左上正中門牙舌側根管治療後的窩洞，以樹脂充
      填，就以口腔受傷部分而言，初期可能稍微影響講話的清楚，之後應無影響」
      等語，有該院九十年四月八日院歷字第九一０四０九五０號函及附件用箋附卷
      可稽。按原告所受傷勢俱為牙齒部位及臉頰瘀青，與其四肢各部位機能中自行
      駕駛車輛或乘坐公車能力顯不生影響，除其受侵權行為時之八十九年八月二十
      日當晚，因受傷掛急診有乘坐計程車之必要外，其餘歷次門診，即無非搭乘計
      程車不可之必要。原告主張搭乘十四次計程車次，每次五百元，合計為七千元
      ，僅其中八十九年八月二十日之五百元核屬正當，應予准許，其逾此部分之請
      求並無理由。
（三）精神慰撫金部分：原告主張被告二人趁原告以輪椅照護患有尿毒症之母親時，
      共同毆打原告，況且原告為上肢傷殘者，領有殘障手冊，遭被告等毆打，亦使
      母親驚嚇過度，病情惡化，延至農曆春節辭世，原告使病中母親擔心安危直到
      去世，致原告痛苦萬分，此項精神及心理上之痛苦，並非金錢所能彌補，爰請
      求賠償一百萬元，以資慰藉等語。被告則主張上述金額過高等語。經查：原告
      學歷為樹德工專畢業，任職土地專業代理人及兼職模具設計師，被告乙○○為
      國中畢業，任職臨時工，另被告甲○○為越南人，無業等情，業據兩造陳明在
      卷，兩造對此亦不爭執。原告另主張其母親受驚嚇而病情惡化，延至翌年春節
      辭世云云，既未能舉證以實其說，則屬無可採信。本院斟酌兩造毆打手段粗暴
      、原告所受傷勢痛苦尚非甚重、兩造各自年齡、身分、資力等一切情狀，認精
      神慰撫金以十萬元為適當，原告逾此部分之請求，即無理由。
（四）關於不能工作損失部分：原告主張從事模具設計另兼代書業務，平均每日收入
      最少二千五百元，自被毆打受傷後共計二十六天無法工作，損失減少收入六萬
      五千元云云，並提出土地專業代理人開業執照影本乙紙、八十九年度執行業務
      收入未設帳電腦核定清單影本乙紙、皇萬興有限公司工作證明書正本乙紙存卷
      為憑。經查：被告提出之上開電腦核定清單，僅載明其八十九年間從事土地代
      理人，各筆受託代辦業務，經稅捐稽徵單位核定結果，並不足以表明其從事上
      開業務，實際上每日工作所得情形。由其各筆受託代辦業務來源不一等情狀，
      亦無足證明原告有何定期收益基礎。另案外人皇萬興有限公司開立之證明書中
      ，係載明「茲證明丙○○先生於民國八十八年至九十年期間確有在本公司從事
      模具設計師工作係以按件論酬，折合薪資每日工資約新台幣二千五百元整，由
      於張君不屬本公司編制內員工，故報酬均以完成工作即現金給付不諱，特此證
      明」等語，可見原告縱有兼任該公司模具設計師業務，因係論件計酬，自不能
      以每日必有二千五百元收入為準。再者，原告所受傷害為牙齦撕裂傷、牙齒外
      力傷害、伴隨部分破裂和半脫位、左臉頰紅色瘀青八公分乘以六公分、左耳廓
      後紅色瘀青三公分乘以一公分、右耳廓後紅色瘀青零點六公分乘以零點二公分
      等，且就以口腔受傷部分而言，初期可能稍微影響講話的清楚，之後應無影響
      等情，已如前述，則原告所受上述臉頰與牙齒部位傷勢，與其從事土地代書辦
      理登記暨模具設計等業務，顯無影響工作能力致無法工作之虞。又原告既係從
      事論件計酬，無須固定時間辦公之代書業務與模具設計，應可將就醫門診與工
      作業務時間酌予調整分配，其門診期間亦無再論減少收入之必要。原告主張工
      作損失乙節，並無理由。
六、從而原告本於侵權行為損害賠償之法律關係，訴請被告連帶給付原告醫療費用一

    萬三千四百七十二元、計程車資支出五百元、精神慰撫金十萬元，合計為十一萬
    三千九百七十二元（13472+500+ 100000 = 113972元），及自起訴狀繕本送達翌
    日即九十年十月二十日起至清償日止，按年息百分之五計算之利息，洵屬正當，
    應予准許。逾此部分之請求，即非有據，應予駁回。
七、本件原告勝訴部分，原告及被告乙○○均陳明願供擔保，分別聲請宣告假執行或
    免為假執行，本院經核均無不合，爰各酌定相當之擔保金額准許之；至原告敗訴
    部分，其假執行之聲請，因訴之駁回而失所附麗，應予駁回。
八、因本案事證已臻明確，兩造其餘主張陳述及所提之證據，均毋庸再予審酌，附此
    敘明。
九、據上論結，本件原告之訴為一部有理由，一部無理由，依民事訴訟法第三百第八

    十五條第一項、第七十九條但書、第三百九十條第二項、第三百九十二條，判決
    如主文。
中      華      民      國    九十一    年      六      月      十二    日
                                    臺灣臺中地方法院民事第四庭
~B法      官  王有民  王有民
右為正本係照原本作成
如對本判決上訴，須於判決送達後二十日內，向本院提出上訴狀，同時表明上訴理由
。
中      華      民      國    九十一    年      六      月     十七     日
~B法院書記官